臺灣桃園地方法院刑事判決
109年度訴字第703號
                                      109年度訴字第903號
公  訴  人  臺灣桃園地方檢察署檢察官
被      告  丁正明



選任辯護人  張育瑄律師
            蔡松均律師
被      告  劉文聖



選任辯護人  劉政杰律師(法扶律師)          
被      告  湯文豪



選任辯護人  楊國弘律師(法扶律師)          
被      告  鄒永俊


選任辯護人  梁育銘律師(法扶律師)          
被      告  曾偉豪


選任辯護人  洪大植律師(法扶律師)          
被      告  范宇豪


選任辯護人  周威君律師(法扶律師)          
被      告  楊政哲



選任辯護人  謝允正律師(法扶律師)          
被      告  張士鋒（原名張佳霖）



選任辯護人  范瑋峻律師(法扶律師)          
被      告  李冠霖




選任辯護人  江鎬佑律師(法扶律師)          
被      告  呂維治




選任辯護人  陳慶瑞律師(法扶律師)          
被      告  戴呈翰




選任辯護人  葉智幄律師(法扶律師)          
上列被告因傷害致死案件，經檢察官提起公訴（108年度少連偵
字第164號、109年度偵字第15807號）及追加起訴（109年度少連
偵緝字第16號），本院判決如下：
    主  文
甲○○、辰○○、癸○○、卯○○、壬○○、庚○○、丁○○、丙○○及戴呈翰犯
如附表一所示之罪，各處如附表一所示之刑。
扣案如附表二所示之物均沒收。
戊○○及寅○○無罪。
    事  實
一、甲○○及子○○（另案經臺灣高等法院以109年度上訴字第346號
    判決確定）因故有意教訓何宇翔，邀集同夥加入。庚○○獲知
    後，指示其所屬竹聯幫信堂成員癸○○、卯○○及壬○○加入。甲○○、庚○○，丁○○、癸○○、卯○○、壬○○、丙○○、戴呈翰、辰○○
    、子○○、少年陳○皓（另案經臺灣高等法院以110年度少上訴
    字第13號判決）及某身分不詳之成年人，為教訓何宇翔，於
    民國108年5月2日凌晨某時，分別經由微信「龍的傳人」或
    「家人」群組之號召，共同基於傷害之犯意聯絡，前往桃園
    市○○區○○路000號之凱悅KTV。其後事實經過如下：
　㈠甲○○等人先後抵達凱悅KTV附近，癸○○、丁○○及卯○○分別自甲○○處取得球棒及電擊棒，壬○○及丙○○分別自某身分不詳之成
    年人處取得球棒及西瓜刀。另辰○○、子○○及陳○皓共乘1輛車
    ，在凱悅KTV附近某巷弄與甲○○會合，甲○○、辰○○、子○○及
    陳○皓主觀上雖無致何宇翔於死之意，但客觀上可預見數人
    分別持西瓜刀及開山刀攻擊人之身體，可能傷及身體重要部
    位，致人因失血過多而死亡，仍承前述傷害之犯意，先由甲○○、子○○及陳○皓謀議持刀攻擊何宇翔後，子○○及陳○皓即分
    別持西瓜刀及開山刀，由辰○○駕車搭載至凱悅KTV附近等候
    。嗣庚○○指示癸○○、卯○○及丁○○坐入甲○○之車內等候何宇翔
    ，甲○○即駕駛車號0000-00號小客車搭載癸○○、卯○○及丁○○
    ，戴呈翰另駕駛車號00-0000號小客車搭載2名身分不詳之成
    年人，壬○○駕駛車號000-0000號小客車搭載丙○○，停在凱悅
    KTV大門北側之中山路及新生路路旁。辰○○則駕駛車號000-0
    000號小客車搭載子○○及陳○皓，在凱悅KTV大門南側之大同
    路路旁，等候何宇翔出現。庚○○另駕駛車號000-0000號小客
    車停在凱悅KTV附近路旁。
　㈡同日上午7時42分許，何宇翔自凱悅KTV大門走出至騎樓處，
    癸○○、丁○○手持球棒，卯○○持電擊棒，自甲○○之車輛下車，
    2名身分不詳之成年人自戴呈翰之車輛下車，與另1名身分不
    詳之成年人（無法認定前往現場之方式），分別持球棒及西
    瓜刀，自中山路之方向接近凱悅KTV大門，卯○○持電擊棒朝
    何宇翔之臀部揮打，何宇翔遭攻擊後，隨即往大同路方向跑
    離，丁○○、卯○○、癸○○及3名身分不詳之成年人則在後追趕
    。何宇翔越過大同路跑至對面1輛白色小客車旁，適何宇翔
    之4名友人在該白色小客車上，見狀即下車喝止。丁○○等6人
    旋即停止追趕，轉身往中山路方向跑離。
　㈢壬○○持球棒、丙○○持西瓜刀下車後，自新生路方向跑向凱悅K
    TV大門準備攻擊何宇翔，見丁○○等人在凱悅KTV前準備跑離
    現場，壬○○及丙○○亦轉身往中山路方向離去。
　㈣丁○○等人轉身離開之際，辰○○駕車搭載子○○及陳○皓自大同路
    之方向靠近凱悅KTV，子○○及陳○皓分別持西瓜刀及開山刀下
    車，乘何宇翔及其友人之注意力均放在丁○○等人身上時，自
    另一側靠近何宇翔，先由子○○持西瓜刀朝何宇翔揮砍1刀，
    砍到何宇翔之左上臂，陳○皓亦持開山刀朝何宇翔揮砍，惟
    遭何宇翔踢倒而未砍到何宇翔，2人隨即返回車上，由辰○○
    駕車搭載離開現場。
　㈤何宇翔因遭子○○持刀揮砍，受有左上臂大面積砍傷（傷口長
    度約28公分，分布長度從左肩部至左手肘，最上方最深處達
    12公分）、左側腋動脈銳器貫穿傷（平行於血管，長度約2.
    5公分）等傷害，隨後因大量出血而不支倒地，於同日上午8
    時11分經送往桃園市中壢區天晟醫院時已無生命跡象，急救
    後仍因出血性休克而死亡。
二、案經何宇翔之配偶己○○訴由桃園市政府警察局中壢分局移送
    臺灣桃園地方檢察署檢察官偵查起訴及追加起訴。
    理  由
甲、有罪部分：
壹、證據能力部分：
一、按被告以外之人於審判外向法官所為之陳述，得為證據；被
    告以外之人於偵查中向檢察官所為之陳述，除顯有不可信之
    情況者外，得為證據，刑事訴訟法第159條之1定有明文。查
    ：
　㈠少年陳○皓於另案（本院108年度重訴字第27號）審理中之證
    述，係以證人身分具結後向法官所為之陳述。且少年陳○皓
    經本院於審理中依址傳喚、拘提後仍未到庭，有本院送達證
    書、少年之戶役政及在監押查詢資料、拘票、拘提報告書在
    卷可憑（見本院訴703卷四第221-227頁、第349頁；卷五第1
    03-111頁、第116之1頁至第116之7頁），足見有客觀上不能
    促使其到庭接受交互詰問之情形，依前開法律規定，得為證
    據。
　㈡子○○及陳○皓於偵查中向檢察官所為證述，證述前均經具結，
    且客觀上並無顯不可信之情狀。此外，子○○經本院於審理中
    傳喚到庭進行交互詰問，陳○皓則有前述客觀上不能促使到
    庭之情形，依前開法律規定，均有證據能力。
二、其餘經本判決援引為認定犯罪事實之證據，被告及辯護人均
    未爭執其證據能力，且核無公務員違法取證之情形，又與本
    案犯罪事實之認定具關聯性，並經本院於審判期日，踐行證
    據調查之法定程序，應認均有證據能力。
貳、實體部分：　　
一、被告之答辯：
　㈠被告甲○○稱：僅承認傷害；微信群組之成立目的就是要教訓
    被害人何宇翔，當天得知被害人在凱悅KTV，大家就相約要
    去打他；我有看到子○○帶刀，但我沒有交付刀械及球棒給現
    場的人，只有交付電擊棒給1個年輕人；我承認共同傷害，
    但否認致死，因為不在我預料範圍內等語（見本院卷三第13
    2-135頁、卷六第516頁）。
　㈡被告辰○○稱：否認犯罪；我原本與陳○皓在新竹釣魚，釣到凌
    晨就在車上休息，醒來後發現陳○皓把車開到凱悅KTV附近的
    檳榔攤，車上還有子○○；我們吃完早餐後，子○○表示要回凱
    悅KTV，我就開車載他們過去，到了之後，我看到他們就拿
    刀衝下車；當時我在等紅燈，等到綠燈要走時，他們就回到
    車上，刀上還有血，我就直接開車載他們離開，但我並不知
    道他們要教訓被害人的事；我不知道刀是哪裡來的，子○○下
    車前，我沒有注意到車上有刀等語（見本院卷三第13-15頁
    、卷六第516-517頁）。
　㈢被告癸○○稱：僅承認傷害；甲○○要教訓被害人，叫我去挺他
    ，到現場甲○○就發給我1支鋁棒；我有持鋁棒下車追被害人
    ，但並沒有打他，也沒有追到他；我沒有看到有人拿刀等語
    （見本院卷二第74-75頁、卷六第517頁）。
　㈣被告卯○○稱：僅承認傷害；是甲○○說要教訓被害人，有交給
    我1個電擊棒；我下車後，拿電擊棒打被害人臀部1下，但當
    時並沒有啟動電擊棒，打了之後，被害人就跑掉了，我要再
    追下去的時候，他的朋友下車阻止我們，我們就返回車上；
    我沒有看到有人拿開山刀或西瓜刀等語（見本院卷二第75-7
    6頁、卷六第518頁）。
　㈤被告壬○○稱：僅承認傷害；當天看到被害人之後，我過了一
    下才帶球棒下車，與其他人一起往被害人那邊跑，追了一段
    距離，發現前面一團混亂並開始四散，我就掉頭回車上；我
    沒有看到有人拿刀等語（見本院卷三第15-17頁、卷六第518
    -519頁）。
　㈥被告庚○○稱：僅承認傷害；甲○○說他與別人有爭執，要教訓
    一下對方，就是去打對方，問我這邊有沒有人可以幫忙，我
    就找癸○○、卯○○、壬○○幫忙；我是凱悅KTV的馬伕，當天我
    在附近的車上休息，沒有看到被害人遭毆打的過程等語（見
    本院卷三第162-164頁、卷六第520頁）。
　㈦被告丁○○稱：僅承認傷害；當天我搭甲○○的車，等到被害人
    出現在凱悅KTV時，甲○○就叫我們下車去修理被害人，但被
    害人看到我們就跑到對面，他的朋友有衝過來要攔我們，我
    沒有打到被害人，也沒有繼續追被害人；我有拿球棒，是甲○○給我的，我沒有看到有人拿刀等語（見本院卷三第102-10
    4頁、卷六第521頁）。
　㈧被告丙○○稱：僅承認傷害；我當天坐壬○○的車，我有跟著衝
    下車，我看到卯○○、癸○○往凱悅KTV方向跑，我跟在他們後
    面，快到凱悅KTV門口時，就看到他們回頭往車上跑，我也
    跟著回頭跑回車上等語（見本院卷三第49-50頁、卷六第522
    頁）。
　㈨被告戴呈翰稱：否認犯罪；我是白牌計程車司機，當時我在
    中壢載1組客人到酒店，剛好碰上兩個人說要去凱悅KTV，我
    就載他們去，到凱悅KTV後，他們就下車並叫我等他們一下
    ，我聽到有人在喊，後來他們兩個人就上車並叫我開走，離
    開的時候，我好像有看到有人在凱悅KTV前面鬥毆，那兩個
    客人沒有跟我講確切的目的地，就叫我往八德的方向一直開
    ，後來我就覺得不對勁，請他們下車；我沒有參與本案犯罪
    等語（見本院卷三第51-52頁、卷六第522頁）。
二、認定事實之理由：
　㈠被告等人前往凱悅KTV：
　⒈108年5月2日凌晨某時，被告甲○○、庚○○、癸○○、卯○○、壬○○
    、丁○○、丙○○為毆打被害人，與子○○、陳○皓分別前往桃園
    市○○區○○路000號之凱悅KTV，由被告甲○○駕駛車號0000-00
    號小客車搭載被告癸○○、卯○○及丁○○，被告壬○○駕駛車號00
    0-0000號小客車搭載丙○○，停在凱悅KTV大門北側之中山路
    及新生路路旁，等候被害人出現；被告庚○○駕駛車號000-00
    00號小客車停在凱悅KTV附近路旁。此部分事實，為被告自
    己所承認，並有本院勘驗現場監視錄影畫面、行車紀錄器影
    像之勘驗筆錄及擷圖可佐（見本院卷四第21頁、第106頁及
    第119-160頁，少連偵137卷一第118-136頁背面），應堪認
    定。
　⒉於同一時間，被告戴呈翰另駕駛車號00-0000號小客車搭載2
    名身分不詳之人，被告辰○○則駕駛車號000-0000號小客車搭
    載子○○及陳○皓，前往凱悅KTV附近，此部分事實，為被告戴
    呈翰、辰○○所承認，且有前揭勘驗筆錄及擷圖可佐，亦堪認
    定。
  ㈡被告丁○○、卯○○、癸○○、壬○○及丙○○參與攻擊被害人事實：
  ⒈同日上午7時42分許，被害人自凱悅KTV大門走出至騎樓處，
    被告癸○○、丁○○手持球棒，被告卯○○持電擊棒，自被告甲○○
    之車輛下車，某2名身分不詳之人自被告戴呈翰之車輛下車
    ，與另1名身分不詳之人（無法認定前往現場之方式），分
    別持球棒及西瓜刀，自中山路之方向接近凱悅KTV大門，被
    告卯○○持電擊棒自後方朝被害人之臀部揮打，被害人遭攻擊
    後，隨即往大同路方向奔跑，被告丁○○、卯○○、癸○○及3名
    身分不詳之人則在後追趕。被害人越過大同路跑至對面1輛
    白色小客車旁，被害人之4名友人在該白色小客車上，見狀
    即下車喝止。被告丁○○等3人及3名身分不詳之人旋即停止追
    趕，轉身往中山路方向跑離。被告壬○○持球棒、被告丙○○持
    西瓜刀下車後，自新生路方向跑向凱悅KTV大門準備攻擊被
    害人，見被告丁○○等人在凱悅KTV前準備跑離現場，被告壬○○及丙○○亦轉身往中山路方向離去。此部分事實，為被告丁○○、癸○○、卯○○、壬○○及丙○○所承認（見本院訴703卷三第10
    2-104頁；訴703卷二第74-76頁；訴703卷三第15-17頁；訴7
    03卷六第521-522頁；訴703卷四第21-22頁、第106-108頁）
    ，並有前揭勘驗筆錄及擷圖可佐（勘驗筆錄人物代號A、B、
    C、D、I分別為被告丁○○、卯○○、癸○○、丙○○及壬○○），堪
    認為真實。
　⒉由上可知，被害人於108年5月2日上午7時42分自凱悅KTV大門
    走出至騎樓，被告丁○○、卯○○及癸○○分別持球棒、電擊棒接
    近被害人，由被告卯○○持電擊棒自後方朝被害人之臀部揮打
    ，被害人逃離後，被告丁○○、卯○○及癸○○則在後追趕；被告
    壬○○及丙○○亦分別持球棒、西瓜刀跑向凱悅KTV大門準備攻
    擊被害人。
  ⒊從而，被告丁○○、卯○○、癸○○、壬○○及丙○○分別持武器參與
    攻擊被害人之傷害事實明確。
　㈢被害人遭砍傷及死亡之事實：
  ⒈被告丁○○等人追趕被害人遭被害人之友人喝止，而轉身離開
    之際，被告辰○○駕車搭載子○○及陳○皓自大同路之方向靠近
    凱悅KTV，子○○及陳○皓分別持西瓜刀及開山刀下車，乘被害
    人及其友人之注意力均放在被告丁○○等人身上時，自另一側
    靠近被害人，先由子○○持西瓜刀朝被害人揮砍1刀，砍到被
    害人之左上臂，陳○皓亦持開山刀朝被害人揮砍，惟遭被害
    人踢倒而未砍到，2人隨即返回車上，由被告辰○○駕車搭載
    離開現場，此為被告辰○○所承認（見本院訴703卷三第13-15
    頁），並有子○○於本院審理時之證述（見本院訴703卷五第2
    5-26頁、第53-57頁）、前揭勘驗筆錄及擷圖可佐（勘驗筆
    錄人物代號E、F分別為陳○皓及子○○），足認屬實。
  ⒉被害人遭子○○持刀揮砍後，受有左上臂大面積砍傷（傷口長
    度約28公分，分布長度從左肩部至左手肘，最上方最深處達
    12公分）、左側腋動脈銳器貫穿傷（平行於血管，長度約2.
    5公分）等傷害，隨後因大量出血而不支倒地，於同日上午8
    時11分經送往桃園市中壢區天晟醫院時已無生命跡象，急救
    後仍因出血性休克而死亡，此有天晟醫院診斷證明書、法務
    部法醫研究所解剖暨鑑定報告書、臺灣桃園地方檢察署相驗
    屍體證明書及相驗報告書在卷可憑（見少連偵164卷三第11
    頁、第12-18頁背面），此部分事實堪以認定。
　㈣被告庚○○參與本案之犯罪事實：
　⒈被告癸○○於本院審理時證稱：當天有1個帶頭的哥哥透過微信
    群組通知我們要到凱悅KTV集合，我在警局有指認該帶頭的
    哥哥，我當時透過照片指認編號15張佳霖是正確的；我與卯
    ○○、丁○○搭甲○○的車，甲○○有將武器分配給我們，我是拿到
    1支鋁棒；我有加入竹聯幫信堂，我是擔任阿霖組的組員，
    組長就是張佳霖；我原本不認識甲○○，是5月2日當天才認識
    ，與甲○○不熟，不知道他是否為信堂的成員；在現場是由甲○○指揮，甲○○對我說「張佳霖說被害人出現在凱悅KTV樓下
    ，可以下車了」，我才下車，我是透過甲○○轉述得知張佳霖
    的指示；當時得到的訊息是要拿棍棒教訓被害人；張佳霖就
    是本案被告庚○○等語（見本院訴703卷五第127-128頁、第13
    1-134頁、第137頁、第144頁、第148-149頁、第151頁、第1
    54-158頁）。堪認被告癸○○加入竹聯幫信堂，受被告庚○○直
    接指揮。再參被告癸○○自承當天甫認識被告甲○○，彼此並不
    熟悉，係透過被告甲○○轉述被告庚○○之指令而下車，應認被
    告癸○○於108年5月2日經被告庚○○通知前往現場，受被告庚○○指揮參與本案犯行。
　⒉再參被告卯○○於本院審理時證稱：108年5月2日我在微信群組
    裡接到張佳霖的通知，才知道要去凱悅KTV，我大概知道要
    去修理人，但不知道對象是誰；我與癸○○搭乘壬○○的車到凱
    悅KTV，張佳霖叫我改搭甲○○的車，並等待被害人出現；張
    佳霖有叫我們把車牌貼起來；我是竹聯幫信堂成員，張佳霖
    是我們的組長等語（見本院訴703卷五第165-166頁、第171
    頁、第181-182頁、第183頁、第185頁）。被告壬○○於本院
    審理時證稱：我有加入名為「家人」的微信群組，這是竹聯
    幫信堂成員聯絡事情用的，當中的老大叫張佳霖；當天是子
    ○○叫我去凱悅KTV，群組裡面說要教訓被害人；我在車上收
    到群組的指示，我就下車去打被害人等語（見本院訴703卷
    六第285頁、第294頁、第300頁、第302頁）。被告庚○○於本
    院訊問時自承：當天凌晨接到甲○○的電話，說他與別人發生
    爭執，問我這邊有沒有人幫忙，甲○○想要教訓對方，我就找
    癸○○、卯○○及壬○○幫忙，就是去打對方等語（見本院訴703
    卷三第162-163頁）。可見被告庚○○於108年5月2日當天通知
    被告癸○○、卯○○及壬○○前往凱悅KTV，準備攻擊被害人。
　⒊被告庚○○於本院準備程序時，雖供稱僅是單純教唆傷害。惟
    據被告甲○○於本院審理時證稱：我有加入名為「龍的傳人」
    的微信群組，群組裡有子○○、庚○○及其他我不認識的人，這
    個群組是用來聯繫教訓被害人的事情，是由子○○創立的；當
    天我到現場，庚○○指示丁○○、癸○○及卯○○上我的車，並叫其
    中1人拿黑色膠帶貼我的車牌，我知道接下來要教訓被害人
    等語（見本院訴703卷六第132-133頁、第135頁、第136頁、
    第138-140頁、第155頁）。再參被告癸○○及卯○○前揭證述，
    足證被告庚○○除通知被告癸○○等人前往凱悅KTV外，另有具
    體指揮被告癸○○等人為攻擊被害人而進行準備，應認對於傷
    害被害人之犯行，事前與被告甲○○等人有犯意之聯絡，就傷
    害之實行行為亦具有實際上之支配，非僅止於造意之教唆行
    為。堪認被告庚○○因被告甲○○之要求，召集被告癸○○、卯○○
    及壬○○前往凱悅KTV參與教訓被害人之計畫，並親自或透過
    甲○○轉達而指揮被告癸○○、卯○○及壬○○，而實施攻擊被害人
    之傷害行為。
  ㈤被告甲○○參與本案之犯罪事實：
　⒈被告癸○○於本院審理時證稱：當天去凱悅KTV，甲○○有將棍棒
    、電擊棒、口罩及帽子分給我、卯○○及丁○○；在現場主要是
    聽甲○○指示，甲○○有轉述張佳霖的指示，說可以下車了，我
    才下車等語（見本院訴703卷五第132-133頁、第158頁）。
    被告卯○○於本院審理時證稱：甲○○有將電擊棒交給我，另有
    拿鋁棒給癸○○及丁○○等語（見本院訴703卷五第172-173頁）
    。被告丁○○於本院審理時證稱：我們當時拿的工具是棒球棍
    ，是在甲○○的車上拿的，那時候甲○○一直轉頭看凱悅KTV騎
    樓那邊，他看到對方後，就叫我們下車；甲○○在車上有講到
    要打的對象之特徵等語（見本院訴703卷六第310-311頁、第
    316-318頁、第323頁）。再參被告甲○○於偵查及本院自承：
    當天有人在微信「龍的傳人」群組號召去凱悅KTV，是要打
    被害人，微信群組成立目的就是要教訓被害人，是子○○與被
    害人有嫌隙，事主是子○○；有幾個年輕人在我車上等被害人
    ，我有交付電擊棒給其中1個人等語（見少連偵137卷二第91
    頁背面，本院訴703卷三第132-133頁），且於另案審理時供
    稱：當天我有把車上的棍棒放在地上，我朋友就來拿走等語
    （本院108少調600卷二第493頁）。堪認被告甲○○駕車搭載
    被告癸○○、卯○○及丁○○，在凱悅KTV附近等候被害人，並提
    供棍棒。
　⒉另外，證人子○○於本院審理時證稱：本案發生前大約1週，甲○○有提到他的弟弟與被害人發生一些衝突，後來在凱悅KTV
    陸續發生一些事情，像是被害人在凱悅KTV喝酒鬧事，我、
    甲○○及2個不認識的人有討論要怎教訓被害人；我有加入1個
    微信群組，是為了教訓被害人而成立的，群組裡有我、甲○○
    、辰○○及其他不認識的人；當天是看到群組裡有人說被害人
    在凱悅KTV，說要去現場，我就請陳○皓載我過去；我有看到
    甲○○帶電擊棒，也有人帶西瓜刀，但我不知道這個人是誰；
    有人拿武器到巷子裡給我們使用，刀子都是在巷子裡拿的；
    在三街巷那邊，有人拿刀子給我，但我沒有印象是誰拿的，
    後來是我用西瓜刀砍被害人，甲○○也有在三街巷；甲○○在凱
    悅KTV樓下檳榔攤有聊到要去砍被害人等語（見本院訴703卷
    五第14-18頁、第27-28頁、第31-34頁、第36頁、第47-48頁
    、第50頁、第61頁、第69頁）。再參酌證人陳○皓於另案審
    理時證稱：108年5月2日，甲○○有叫我前往凱悅KTV，原因是
    他弟弟之前遭被害人毆打，甲○○叫我們先到巷子裡，接著叫
    我拿刀，他好像也有叫子○○拿刀，甲○○有給我們1把開山刀
    及1把西瓜刀；甲○○說看到被害人就直接砍他，給他一點教
    訓；甲○○有跟我講過本案是因為子○○與被害人有糾紛，但這
    樣講應該是要把責任推給別人；現場除了我與子○○持刀，其
    他人我不清楚；我記得其他人當時都沒有與甲○○碰面，是甲○○叫我們拿刀的等語（見本院108重訴27卷第139-141頁、第
    143-145頁、第148頁）。可見子○○及陳○皓均證稱在案發前
    先前往凱悅KTV附近巷子與被告甲○○會合，並取得本案揮砍
    被害人所用之西瓜刀及開山刀，且被告甲○○要求陳○皓持刀
    揮砍被害人。
　⒊被告甲○○否認有交付刀械予子○○及陳○皓，子○○於本院作證時
    亦已不記得刀械來源，惟參酌證人子○○、陳○皓前開證述及
    被告甲○○於檢察事務官詢問時供稱：有人在微信群組「龍的
    傳人」號召去凱悅KTV，本次事主為子○○，刀械是由子○○提
    供等語（見少連偵137卷二第91頁背面），堪認被告甲○○在
    凱悅KTV附近巷弄與子○○及陳○皓會合時，明確知悉子○○及陳
    ○皓將分別持用西瓜刀及開山刀攻擊被害人。
　⒋綜上可知，被告甲○○加入微信「龍的傳人」之聊天群組，共
    同參與本案之事前謀議；於本案發生當天，駕車搭載被告癸○○、卯○○及丁○○在凱悅KTV外等候被害人，並提供棍棒及電
    擊棒攻擊被害人使用；被告甲○○另與子○○及陳○皓會合，已
    知悉子○○及陳○皓將會使用西瓜刀及開山刀參與攻擊被害人
    。
  ㈥被告辰○○參與本案之犯罪事實：
  ⒈被告辰○○於108年5月2日上午，駕駛車號000-0000號小客車搭
    載子○○及陳○皓，在凱悅KTV附近等候，子○○及陳○皓分別持
    西瓜刀及開山刀下車，砍傷被害人之左上臂後返回車上，由
    被告辰○○駕車搭載離開現場等情，業已認定如前（見貳、二
    、㈠、㈢）。
  ⒉被告辰○○雖否認參與犯罪，並辯稱：我原本與陳○皓在新竹釣
    魚，釣到凌晨就在車上休息，醒來後發現陳○皓把車開到凱
    悅KTV附近的檳榔攤，車上還有子○○；我們吃完早餐後，子○○表示要回凱悅KTV，我就開車載他們過去，到了之後，我看
    到他們就拿刀衝下車；當時我在等紅燈，等到綠燈要走時，
    他們就回到車上，刀上還有血，我就直接開車載他們離開，
    但我並不知道他們要教訓被害人的事等語。惟查：
　⑴證人子○○於本院審理時證稱：108年5月2日，我看到微信群組
    有被害人在凱悅KTV喝酒，該微信群組是為了要修理被害人
    而成立的，成員蠻多人，有辰○○、甲○○、陳○皓，其他人我
    不記得；事發前約10至20分鐘，我們的車開到凱悅KTV斜對
    面，後來我看到群組裡傳來訊息表示「光頭王下來了」，我
    就叫辰○○把車往前開，開了約10公尺，我看見被害人過馬路
    ，我就拿著刀子下車等語（見本院訴703卷五第31-32頁、第
    45-47頁），可見被告辰○○亦有加入為教訓被害人而成立之
    微信群組。又子○○及陳○皓係為教訓被害人而前往凱悅KTV，
    雖知悉被害人在凱悅KTV內，衡情難以掌握被害人離開之確
    切時間，故子○○證稱其在被告辰○○所駕駛之車上等候約10至
    20分鐘等情，合乎常情，應屬可信。被告辰○○既與子○○及陳
    ○皓在車上等候10至20分鐘，而未心生疑惑或不耐，衡情對
    於子○○等候之目的有所認識並有意陪同等候。
　⑵再者，子○○加入微信群組，參與本案犯罪之事前謀議，獲悉
    被害人在凱悅KTV之後，又聯絡陳○皓而專程前往凱悅KTV附
    近，再與被告甲○○會合，並取得攻擊被害人所使用之刀械，
    堪認本案係多人參與謀議教訓被害人，並將於108年5月2日
    付諸實行。子○○及陳○皓既屬下手實施之一員，其成敗責任
    非低，衡情對於實行計畫之安全性及可靠性當會特別留意，
    不至於委託毫不知情之友人駕車搭載，徒增友人追問、質疑
    或中途棄載而導致計畫無法實現之風險，或友人於事後報案
    而使自己身分暴露，故子○○對於被告辰○○可配合實行本案犯
    罪計畫，應有完全之信任。再參酌子○○前述證稱：辰○○也有
    加入為教訓被害人而成立之群組等語，足證被告辰○○就本案
    攻擊被害人之犯罪事實，有參與事前之犯意聯絡，並於當日
    負責駕車搭載子○○及陳○皓在現場等候，於攻擊完畢後駕車
    搭載離去。
  ⒊從而，被告辰○○參與本案犯罪，其事證明確，足堪認定。
　㈦被告戴呈翰參與本案之犯罪事實：
　⒈被告戴呈翰於108年5月2日上午，駕駛車號00-0000號小客車
    搭載2名身分不詳之人前往凱悅KTV，該2名身分不詳之人短
    暫下車後返回車上，被告戴呈翰又搭載該2人離去等情，為
    被告戴呈翰所承認（見本院訴703卷三第51-52頁）。又該2
    人下車後，手持棍棒加入追趕被害人之行列，並於短暫追趕
    後返回被告戴呈翰之車上，此另有前揭本院勘驗筆錄及擷圖
    可佐（見本院訴703卷四第122頁、第128頁、第133頁、第14
    0頁、第146頁、第148頁、第150頁、第153-155頁）。另被
    告戊○○於本院審理時證稱：戴呈翰於案發前1天向我借用DX-
    1628號小客車，他說要搬家用，他本來有1輛車，但那段時
    間送修；他說隔天會還我等語（見本院訴703卷五第252-253
    頁）。足證被告戴呈翰向被告戊○○借用上開車輛，於108年5
    月2日上午駕駛該車輛，搭載2名身分不詳之人前往凱悅KTV
    ，該2名身分不詳之人持棍棒下車追趕被害人後返回車內，
    被告戴呈翰又載該2人離去。
　⒉被告戴呈翰於偵訊時供稱：當天我開戊○○的車前往凱悅KTV，
    我忘記是誰找我去的，我有載2個人，但不知道名字；當天
    的人我認識戊○○、范家豪、子○○及辰○○，當時是有一個群組
    ，群組內有人說要去凱悅KTV，我忘記是誰拉我進入該群組
    ，我載的該2人也是該群組的成員，我知道戊○○的車上有球
    棍等語（見少連偵緝16卷第47-48頁）。可見被告戴呈翰自
    承有加入某通訊群組，於108年5月2日經群組內某人號召前
    往凱悅KTV，即駕車搭載2名身分不詳之人一同前往，且該2
    人亦屬該通訊群組之成員。而該2人持棍棒下車後，毫無遲
    疑奔向凱悅KTV追趕被害人，有前揭勘驗筆錄及擷圖可證，
    足見該2人前往凱悅KTV之目的明確，係為攻擊被害人。再參
    本案參與攻擊被害人之被告，多係加入某微信群組，並經由
    群組內之通知而前往凱悅KTV教訓被害人，此已認定如前，
    則被告戴呈翰因該群組之號召而駕車搭載該2人前往凱悅KTV
    ，對於該目的應當知之甚明。
　⒊被告戴呈翰於本院審理中雖辯稱：我是白牌計程車司機，當
    時我在中壢載1組客人到酒店，剛好碰上2個人說要去凱悅KT
    V，我就載他們去，到凱悅KTV後，他們就下車，叫我等他們
    一下，我好像有聽到有人在喊，後來他們兩個人就上車，叫
    我開走，離開的時候，我好像有看到有人在凱悅KTV前面鬥
    毆，那兩個客人沒有跟我講確切的目的地，就叫我一直開，
    往八德的方向，後來我就覺得不對勁，請他們下車；我沒有
    參與本案犯罪等語，而否認知情。惟查，被告戴呈翰所駕駛
    之車輛，其外觀及車牌樣式與一般自用小客車無異，有前揭
    監視錄影畫面擷圖在卷可憑，一般人當無從自外觀獲悉該車
    輛係供載客使用。再者，該2人下車後，隨即持棍棒追趕被
    害人，堪認其前往凱悅KTV之目的即係在教訓被害人。該2人
    既屬本案教訓被害人之犯罪計畫中，負責下手實施之人，對
    於實行計畫之安全性及可靠性當會特別留意，且其事前恐難
    預料等候及教訓被害人所需花費時間，為確保能夠按時抵達
    現場並於實行計畫後安全離去，衡情應會委託可資信賴且參
    與其中之共犯搭載，不至於隨意在路邊招攬來路不明之車輛
    前往。被告戴呈翰所辯情節，實與常情不符，不足採信。
　⒋綜上，被告戴呈翰事前已加入為教訓被害人而成立之微信群
    組，於108年5月2日經群組內之某成員號召，搭載2名身分不
    詳之人共同前往凱悅KTV教訓被害人，事後再搭載該2人離去
    。從而，被告戴呈翰參與本案犯罪之事前犯意聯絡及行為分
    擔，其事證明確，堪以認定。
　㈧本案被告並無重傷害之犯意：
　⒈刑法所稱重傷害，係指毀敗或嚴重減損視覺、聽覺、味覺、
    嗅覺、語能、肢體機能、生殖機能，或其他身體、健康重大
    不治或難治之傷害。共同實行傷害行為者，是否具有重傷害
    之共同犯意，除就下手實施者使用之兇器種類、攻擊之部位
    、被害人受傷程度等客觀因素，判斷其主觀上是否具備重傷
    害之犯意外，就參與其他行為分擔者而言，即應視彼此間有
    無重傷害之犯意聯絡。
　⒉經查：
　⑴子○○參與本次攻擊被害人之犯行，持西瓜刀直接朝被害人左
    手臂揮砍，造成被害人左手臂大面積砍傷，已認定如前。惟
    子○○於本院審理時證稱：這件事情起因是甲○○的弟弟被人家
    打斷手，當時有討論到要教訓被害人，但沒有討論教訓的情
    節輕重或是怎麼教訓，也沒有說要以手還手等語（見本院訴
    703卷五第50-51頁）。少年陳○皓於偵訊時亦證稱：甲○○只
    叫我砍被害人，沒有說別的等語（見少連偵137卷二第62頁
    ），均證稱本案並未謀議要攻擊被害人之手臂，亦未就教訓
    之方式進行討論。
　⑵被告癸○○於本院審理時證稱：群組裡沒有討論到要讓被害人
    斷手斷腳這樣的話，甲○○叫我們下車時，也沒有說要讓對方
    斷手斷腳或是往死裡面打這樣的話；我當時收到的訊息就是
    拿棍棒教訓被害人等語（見本院訴703卷五第157頁、第149
    頁）。被告卯○○於本院審理時證稱：我知道去凱悅KTV是要
    修理別人；甲○○沒有說要如何毆打被害人，也沒有說要打哪
    個部位等語（見本院訴703卷五第171頁、第190頁、第197頁
    ）。被告丁○○於本院審理時證稱：甲○○叫我們下車，他沒有
    說要攻擊被害人的哪個部位；修理被害人就是警告對方，沒
    有要打斷手腳等語（見本院訴703卷六第311頁、第325頁）
    。上開被告雖證稱經被告甲○○指示下車毆打被害人，惟並未
    提及毆打之部位、方式或程度。
　⑶再者，被告癸○○、丁○○手持球棒，被告卯○○持電擊棒，自被
    告甲○○之車輛下車後，被告卯○○持電擊棒自後方朝被害人之
    臀部揮打，此已認定如前（詳前述貳、二、㈡、⒈）。被告甲○○等人若自始有對被害人重傷害之犯意，即有使被害人五官
    、肢體或身體重要機能嚴重毀敗之意思，衡情被告甲○○應會
    對傷害之部位、方式或傷害程度給予特別指示，被告卯○○接
    近被害人時，亦當會朝被害人頭部、四肢或其他重要部位攻
    擊，而非僅止於揮打被害人之臀部。故難認被告等人係基於
    重傷害之犯意聯絡，而實施本案犯行。
　⑷子○○於本院審理時證稱：這件事情起因是甲○○的弟弟被人家
    打斷手，還有被害人在凱悅KTV喝酒鬧事等語（見本院訴703
    卷五第15-16頁、第34頁、第50-51頁），雖證稱本案起因為
    被告甲○○之弟弟遭人毆打及被害人在凱悅KTV鬧事。惟被告
    壬○○於本院審理時證稱：我沒有在微信群組裡看過甲○○的弟
    弟被打斷手的訊息；本案是子○○叫我過去，子○○與被害人有
    糾紛等語（見本院訴703卷六第297頁、第300頁）、被告丁○○於本院審理時證稱：不清楚甲○○的弟弟被打斷手的消息；
    印象中是子○○創了1個微信群組，因為子○○與被害人有口角
    上糾紛；甲○○有說要修理、警告人家等語（見本院訴703卷
    六第306頁、第313-314頁、第316頁），均證稱不清楚被告
    甲○○之弟弟遭人打斷手，僅知道要教訓被害人，且供稱本案
    起因為子○○與被害人間之糾紛。此外，承辦本案之警員乙○○
    於本院審理時證稱：我們是抓到主嫌子○○後，他自己說是他
    的事情等語（見本院訴703卷五第360頁）。則本案起因為何
    、是否為單一原因所生，即有未明，故尚難僅因子○○之片面
    證述，即認本案係因被告甲○○為求報復有意傷害被害人之手
    臂。
　⑸此外，其餘被告亦未曾提及有對被害人重傷害之目的，卷內
    亦無其他事證顯示被告等人有何重傷害之犯意聯絡。子○○攻
    擊被害人時，雖係朝被害人之左上臂揮砍，惟此乃子○○自己
    於行為時是否另有重傷害犯意之問題。從而，依前開事證可
    知，本案並無證據證明被告甲○○等9人與子○○或陳○皓間，事
    前即謀議砍傷被害人之手臂，難認彼此間具有重傷害之犯意
    聯絡，應認係出於共同傷害之犯意而為本案犯行。
　㈨對被害人死亡結果之預見可能性：
　⒈被告甲○○及辰○○部分：
　⑴被告甲○○與子○○及陳○皓共同基於傷害之犯意聯絡，於108年5
    月2日前往凱悅KTV，由子○○持刀揮砍被害人，導致被害人因
    出血性休克而死亡，此已認定如前。另被告甲○○在凱悅KTV
    附近巷弄與子○○及陳○皓會合時，已知悉子○○及陳○皓將分別
    持用西瓜刀及開山刀攻擊被害人，亦如前述（見貳、二、㈤
    、⒊）。
　⑵另被告辰○○駕車搭載子○○及陳○皓。子○○於偵訊時證稱：辰○○
    開車載我去現場，我坐副駕駛座，陳○皓坐後座等語（見少
    連偵137卷二第65頁背面）。陳○皓於偵訊時證稱：我坐在後
    座左邊，子○○坐副駕駛座，我們等被害人出現後，我就持刀
    跑向被害人等語（見少連偵137卷二第61頁背面）。可見被
    告辰○○駕車時，子○○坐在副駕駛座。
　⑶子○○於本院審理時另證稱：在三街巷的時候，有人把刀交給
    我們，我放在車上，然後才離開；西瓜刀是放在副駕駛座旁
    邊與後座的中間位置；我把西瓜刀放在我的右手邊，被害人
    出現後，我才開車門並順手把刀拿下車等語（見本院訴703
    卷五第47-48頁、第54頁）。就西瓜刀放置車內位置，子○○
    雖先後證稱為「副駕駛座旁邊與後座的中間位置」、「放在
    我的右手邊」，惟不論放置位置為何，應認子○○並未刻意隱
    藏。且被告辰○○既有加入群組，知情且參與教訓被害人之計
    畫，衡情子○○沒有必要對被告辰○○隱瞞持有西瓜刀之事實。
    再者，依子○○於本院審理中之證述可知，於事發前約10至20
    分鐘，被告辰○○已將車開到凱悅KTV斜對面等候被害人（見
    本院訴703卷五第45頁），應認被告辰○○、子○○及陳○皓在車
    內等候被害人之時間非短。且車內空間狹小，西瓜刀之刀身
    較長，體積又較一般水果刀及菜刀更大，不論子○○是將西瓜
    刀放置在副駕駛座旁或置於右手邊，被告辰○○當可輕易發現
    。被告辰○○辯稱：子○○下車前，我不知道車上有刀等語，與
    常情不符，不足採信。從而，應認被告辰○○對於子○○將持刀
    攻擊被害人等情，已有所認識，見被害人出現後，仍駕車搭
    載子○○及陳○皓向前靠近，再由子○○及陳○皓持刀下車攻擊被
    害人。
　⑷由上可知，被告甲○○及辰○○均知悉子○○及陳○皓將持西瓜刀及
    開山刀攻擊被害人。而西瓜刀及開山刀，均屬刀鋒銳利、刀
    刃甚長之器械，依一般社會通念，倘持以圍砍被害人，極容
    易在衝突及對抗過程中，對人體造成重大創傷，產生致死風
    險。被告甲○○、辰○○雖係出於教訓被害人之傷害目的而為本
    案犯行，主觀上對於被害人死亡之結果欠缺認識及意欲，惟
    其明知子○○及陳○皓將持用西瓜刀及開山刀圍攻被害人，依
    一般生活經驗法則，其危險已達相當之程度，對於被害人在
    攻擊過程中遭砍傷而喪命，應未逸脫一般社會通念及事理關
    聯，於客觀上具有預見可能性。
　⒉被告癸○○、卯○○、丁○○、壬○○、庚○○及戴呈翰部分：
　⑴子○○於本院審理時證稱：在凱悅KTV旁的巷子，我、甲○○及2
    個不認識的人有討論要怎教訓被害人，這2個不認識的人不
    在今日的法庭上；有1個不認識的人帶西瓜刀過來，刀都是
    在巷子裡拿的等語（見本院訴703卷五第16-17頁、第27-28
    頁）。陳○皓於另案審理時證稱：108年5月2日，甲○○叫我們
    先到巷子裡，接著叫我拿刀，他好像也有叫子○○拿刀，甲○○
    有給我們1把開山刀及1把西瓜刀；現場除了我與子○○持刀，
    其他人我不清楚，我記得其他人當時都沒有與甲○○碰面，是
    甲○○叫我們拿刀的等語（見本院108重訴27卷第139-141頁、
    第143-145頁、第148頁）。堪認子○○及陳○皓在凱悅KTV附近
    巷內取得刀械時，除被告甲○○外，本案其餘被告並未在場。
　⑵被告癸○○、卯○○於本院審理中均供稱，前往凱悅KTV之目的係
    以棍棒教訓被害人，未見到有人持刀（見本院訴703卷五第1
    35-136頁、第144頁、第149頁、第177頁、第179-180頁、第
    189頁、第190-191頁）。被告壬○○於本院審理時供稱：我沒
    有帶武器去現場；我在現場看到的人，手上是拿球棒，沒看
    到刀械等語（見本院訴703卷六第278頁、第293頁、第296頁
    、第299頁）。被告丁○○於本院審理時供稱：我們當時不知
    道還會有其他人拿刀械作為攻擊武器等語（見本院訴703卷
    六第311-312頁）。甲○○於本院審理時證稱：我沒有向癸○○
    等3人說現場可能還會有其他人拿刀攻擊被害人等語（見本
    院訴703卷六第158頁）。另子○○於本院審理時證稱：我認識
    庚○○，他在現場沒有拿武器等語（見本院訴703卷五第24-25
    頁）。此外，被告戴呈翰駕車搭載之2名不詳之人，亦係持
    棍棒下車，有前揭勘驗筆錄及擷圖可參。卷內又無微信群組
    對話紀錄或其他事證，可證明被告癸○○、卯○○、丁○○、壬○○
    、庚○○及戴呈翰知悉現場將有人持刀教訓被害人，應認依該
    等被告之認知，前往凱悅KTV係以球棒及電擊棒等工具毆打
    被害人。
　⑶被告卯○○於另案審理時證稱：我聽說甲○○有帶刀，把刀遞給
    別人，但我不知道他遞給誰，這好像是聽癸○○講的；我們到
    凱悅KTV附近，是先停在巷子裡，甲○○有下車，但沒看見子○○，甲○○下車時我沒注意到有無刀子，我也沒看到車上有刀
    ；我不知道子○○會拿刀等語（見本院108重訴27卷第204頁、
    第208-210頁），雖證稱被告甲○○有帶刀前往，惟係聽聞被
    告癸○○轉述，並未實際見聞。而被告癸○○於另案審理時證稱
    ：我到凱悅KTV附近後，在巷子裡等，沒有看到甲○○拿工具
    下去與其他車輛碰面；沒有看到西瓜刀及開山刀，不知道甲○○或子○○他們有無說要拿刀砍對方等語（見本院108重訴27
    卷第172-173頁），亦證稱未看見被告甲○○持刀。被告甲○○
    於本院審理時則證稱：我沒有向癸○○、卯○○及丁○○等3人說
    現場可能還會有其他人拿刀攻擊被害人等語（見本院訴703
    卷六第158頁）。縱使被告卯○○曾經輾轉聽聞有人持刀，其
    既未實際見聞確認，尚難以其偶然聽聞之內容，認其確知將
    有人持刀攻擊，即不能認定被告卯○○對於被害人死亡之結果
    ，於客觀上有預見可能性。
　⑷綜上所述，應認被告癸○○、卯○○、丁○○、壬○○、庚○○及戴呈
    翰，對於被害人遭子○○持刀揮砍致死之結果，客觀上欠缺預
    見可能性。
　⒊被告丙○○部分：
　⑴被告丙○○在凱悅KTV係持西瓜刀作為工具，有本院勘驗筆錄及
    擷圖可證。惟其供稱：我當天坐壬○○的車，我有跟著衝下車
    ，我看到卯○○、癸○○往凱悅KTV方向跑，我跟在他們後面，
    快到凱悅KTV門口時，就看到他們回頭往車上跑，我也跟著
    回頭跑回車上等語（見本院卷三第49-50頁、卷六第522頁）
    。另依本院勘驗現場監視錄影畫面之結果，被告丁○○、卯○○
    及癸○○係最先下車之人，其3人持棍棒接近凱悅KTV大門攻擊
    被害人，被害人越過大同路跑至對面1輛白色小客車旁，被
    害人之4名友人自該白色小客車下車喝止，被告丁○○等人旋
    即停止追趕，轉身往中山路方向跑離，其開始攻擊至結束不
    到10秒鐘；被告丁○○等人開始往回跑時，被告丙○○（勘驗筆
    錄代號D）從車輛停放之位置出現，並旋即隨同跑離現場；
    被告丁○○等人轉身往回跑後，子○○及陳○皓始持刀上前揮砍
    被害人（見本院訴703卷四第128-129頁、第132-133頁、第1
    53-154頁）。
　⑵可見被告丙○○持刀下車準備加入攻擊時，被告丁○○等人已轉
    身離去，被告丙○○見狀亦隨同往中山路方向離開，而結束攻
    擊行動。又無事證顯示被告丙○○知悉子○○與陳○皓將從凱悅K
    TV之另一側即大同路方向持刀攻擊被害人。從而，依被告丙○○參與攻擊行動之過程，尚難認其對於被害人死亡之結果有
    預見可能性。
　㈩本案參與犯罪之人，除陳○皓外，並無事證顯示為兒童或少年
    ，基於罪疑唯輕之法理，應認其餘身分不詳之人為成年人。
    又陳○皓為91年5月生，於本案發生時為未滿18歲之少年。被
    告甲○○於警詢及另案審理時雖供稱本案有未成年人參與（見
    少連偵137卷一第103頁背面，本院少調600卷二第494頁），
    惟法律上所稱未成年人，係指未滿20歲之人。被告甲○○於本
    院審理時供稱：不認識陳○皓，不知道本案有少年參與等語
    （見本院訴703卷六第516頁），則被告甲○○所稱未成年人所
    指為何，是否係指未滿18歲之少年，尚有不明，即難逕認被
    告甲○○知悉本案有少年參與。另卷內並無其他事證顯示其餘
    被告知悉陳○皓之年紀，應認其餘被告對於本案有少年共犯
    參與之事實，亦不知情。
　綜上所述，本案事證明確，被告甲○○、辰○○、癸○○、卯○○、
    壬○○、庚○○、丁○○、丙○○及戴呈翰之犯行堪以認定，應依法
    論罪科刑。
三、論罪科刑：
　㈠法律修正之說明：
　　被告行為後，刑法第277條第1項於108年5月29日修正公布，
    同年月31日生效施行，修正後之規定，將法定刑之有期徒刑
    及罰金刑上限提高，對被告較為不利，依刑法第2條第1項前
    段規定，應適用被告行為時即修正前之規定。至於同條第2
    項僅是酌為標點符號之修正，未變更法律構成要件及效果，
    依一般法律適用原則，應適用現行之規定。
　㈡加重結果犯之說明：
　⒈刑法之加重結果犯，係故意的基本犯罪與加重結果之結合犯
    罪。以傷害致人於死罪為例，必須傷害之行為隱藏特有之危
    險，因而產生死亡之結果，兩者間有相當因果關係。且該加
    重結果於客觀上可能預見，行為人主觀上有注意之義務，能
    預見而未預見，亦即就加重結果之發生有過失，方能構成。
    又共同正犯在犯意聯絡範圍內，就其合同行為，均負全部責
    任，惟加重結果犯之加重結果，行為人僅有過失，主觀上均
    未預見，則各共同正犯間就加重結果之發生，無主觀上之犯
    意，當無犯意聯絡可言，各共同正犯就加重結果應否負責，
    端視其本身就此加重結果有無過失為斷（最高法院100年度
    台上字第3062號判決同此見解）。
　⒉被告甲○○、辰○○、癸○○、卯○○、壬○○、庚○○、丁○○、丙○○及
    戴呈翰為教訓被害人，基於傷害之犯意而為本案犯行。其中
    被告甲○○及辰○○對於被害人死亡之結果具有預見可能性，已
    如前述，其2人仍共同謀議教訓被害人，並與子○○及陳○皓分
    工實行，對於被害人死亡之結果，即有能預見而未預見之過
    失，故被告甲○○及辰○○應就被害人死亡之加重結果負傷害致
    死之責任。被告癸○○、卯○○、壬○○、庚○○、丁○○、丙○○及戴
    呈翰對於被害人死亡之結果，客觀上不具有預見可能，故應
    論以普通傷害罪。　
　㈢罪名：
　⒈被告甲○○、辰○○所為，犯刑法第277條第2項前段之傷害致人
    於死罪。
　⒉被告癸○○、卯○○、壬○○、庚○○、丁○○、丙○○及戴呈翰所為，
    犯修正前刑法第277條第1項之傷害罪。
　⒊公訴意旨認被告9人均犯修正前刑法第278條第2項之重傷致人
    於死罪。惟被告非基於重傷害之犯意，僅係基於傷害之犯意
    而為本案犯行，且被告癸○○、卯○○、壬○○、庚○○、丁○○、丙○○及戴呈翰行為時，無從預見被害人死亡之結果，已如前述
    （見貳、二、㈧、㈨）。故公訴意旨論罪法條尚有未合，惟二
    者之基本社會事實同一，且本院論罪法條之構成要件為公訴
    意旨論罪法條所完全包含，並經被告及辯護人於審理中進行
    實質辯論，無害於其防禦權，故依刑事訴訟法第300條規定
    ，變更檢察官起訴及追加起訴之法條。
　㈣共同正犯之說明：
　⒈被告甲○○等9人就本案之傷害犯行，與子○○及陳○皓彼此間，
    有犯意聯絡或兼有行為分擔，均應論以共同正犯。
　⒉至於致被害人死亡之結果，乃故意犯罪行為以外之過失責任
    範疇，本質上無犯意聯絡可言，係依各被告可預見之情形而
    個別認定是否應就死亡結果負責，附此敘明。
　㈤刑之加重及減輕事由之認定：
　⒈本案被告甲○○、辰○○、壬○○、庚○○及丁○○行為時已成年，陳○
    皓於本案行為時則為未滿18歲之少年，惟無證據顯示被告甲○○等人於案發時知悉有少年參與，已如前述，故均不適用兒
    童及少年福利與權益保障法第112條第1項前段之加重規定。
　⒉被告甲○○前因毒品危害防制條例案件，先後經本院判處有期
    徒刑確定，於108年1月1日因縮短刑期執行完畢出監，有臺
    灣高等法院被告前案紀錄表可稽。其於有期徒刑執行完畢後
    ，5年內故意再犯本案有期徒刑以上之罪，為累犯。惟審酌
    被告甲○○前案犯罪行為態樣及罪質，均與本案截然不同，尚
    難因前案有期徒刑執行完畢之結果，認於本案之惡性更深，
    故參酌司法院釋字第775號解釋意旨，不予加重最低本刑。
　⒊另被告甲○○主張於本案為自首，惟查：
　⑴據證人即本案承辦警員乙○○於本院審理時證稱：本案案發後
    ，我有派人通知甲○○到案說明；甲○○有先作第1次筆錄，因
    為他好像有隱匿一些事情，所以又通知他來作第2次筆錄；
    我們是看到案發現場有車號0000-00號車輛，再循線追人，
    應該是甲○○第弟弟辛○○先作筆錄，甲○○才做筆錄；甲○○到警
    局說明前，我們有調閱現場的監視器及行車紀錄器，已經對
    駕駛產生犯罪嫌疑；我們是依車號通知車主，得知可能是甲○○所駕駛，再通知甲○○到警局說明等語（見本院訴703卷五
    第355-356頁、第358頁、第361-362頁）。
　⑵再參卷附警詢筆錄所示，被告甲○○於108年5月3日凌晨0時26
    分開始接受警詢，並承認為車號0000-00號小客車之駕駛（
    見少連偵137卷一第99-100頁）。而被告甲○○之弟弟辛○○於1
    08年5月2日晚間8時11分，即經警員通知前往警局，並供稱
    將車號0000-00號小客車借予被告甲○○使用（見少連偵137卷
    一第198-199頁），再依證人乙○○前開證述，堪認警員通知
    被告甲○○前去製作筆錄時，已透過監視錄影畫面顯示之車號
    及辛○○之陳述，掌握被告甲○○之身分及犯罪嫌疑。
　⑶從而，被告甲○○到案後之供述，雖對於警員後續偵辦有所助
    益，惟不構成自首，無刑法第62條前段有關減刑規定之適用
    。
　⒋被告甲○○等人因少數人之間發生私人糾紛，竟集合多人共同
    持棍棒等武器教訓被害人，其犯罪之情狀難認有何情輕法重
    或可憫恕之情，故無刑法第59條酌減其刑規定之適用。
　㈥科刑：
　　審酌被告甲○○等人不思以理性解決糾紛，謀議持球棒、電擊
    棒教訓被害人，增長社會上暴戾風氣，被告甲○○另與子○○及
    陳○皓謀議持刀攻擊被害人，並由被告辰○○負責駕車搭載，
    由子○○及陳○皓下手實施，致生被害人死亡之加重結果，犯
    罪所生危害甚重；兼衡被告甲○○、癸○○、卯○○、壬○○、丁○○
    及丙○○已與告訴人己○○經本院調解成立，有本院訊問筆錄及
    調解筆錄在卷可參（見本院訴703卷六第205-209頁、第591-
    593頁），另考量各被告參與犯罪之程度、地位、所生損害
    、犯後態度、素行、智識能力及生活狀況等一切情狀，分別
    量處如主文所示之刑。
四、沒收：
　　沒收標的為供犯罪所用、犯罪預備之物或犯罪所生之物時，
    依刑法第38條第2項前段規定，以屬於犯罪行為人者，得沒
    收之。此係藉由剝奪犯罪行為人之所有（包含事實上處分權
    ），以預防並遏止犯罪。其既規定屬於犯罪行為人者，得沒
    收之，則於數人共同犯罪時，因共同正犯皆為犯罪行為人，
    故不問屬於共同正犯中何人所有，法院均得斟酌個案情節，
    不予沒收，或僅對共同正犯之所有者，或對部分或全部共同
    正犯，諭知沒收（最高法院107年度台上字第2697號判決同
    此見解）。
　㈠扣案如附表二所示之物，係本案共同正犯實施本案犯罪所用
    之物，由被告甲○○所保管，此據被告甲○○供述在卷（見少連
    偵137卷一第105-106頁背面，本院訴703卷六第487-488頁）
    ，應認被告甲○○為事實上處分權人，故依前開法律規定沒收
    。
　㈡扣案如附表三所示之物，無事證顯示為本案共同正犯所有，
    供本案犯罪所用，故不予沒收。
乙、無罪部分：
一、公訴意旨略以：被告戊○○、寅○○於108年5月2日接獲微信群
    組之通知後，為教訓被害人，搭乘被告戴呈翰所駕駛車號00
    -0000號自用小客車前往凱悅KTV，被告寅○○則駕駛車號000-
    0000號自用小客車前往。因認被告戊○○及寅○○涉有刑法第27
    8條第2項之重傷害致人於死罪嫌等語。
二、按犯罪事實應依證據認定之，無證據不得認定犯罪事實；不
    能證明被告犯罪者，應諭知無罪之判決，刑事訴訟法第154
    條第2項、第301條第1項分別定有明文。又事實之認定應憑
    證據，如未能發現相當證據，或證據不足以證明，不能以推
    測或擬制之方法，作為裁判基礎；認定犯罪事實所憑之證據
    ，雖不以直接證據為限，間接證據亦包括在內，然而無論直
    接或間接證據，其為訴訟上之證明，須於通常一般之人均不
    至於有所懷疑，而得確信其為真實之程度，始得據為有罪之
    認定；倘其證明尚未達到此一程度，而有合理之懷疑存在時
    ，即無從為有罪之認定。
三、公訴意旨及被告答辯：
　㈠公訴意旨認被告戊○○及寅○○涉有上開犯嫌，係以共同被告之
    供述、子○○及陳○皓之證述、案發現場監視器畫面及行車紀
    錄器畫面為其主要論據。
　㈡被告戊○○辯稱：我在凱悅KTV擔任馬伕，於108年5月2日有在
    該處上班，下班時看到有救護車，但對本案並不知情，沒有
    加入微信「龍的傳人」或「家人」群組；我於前一天將車號
    00-0000號自用小客車借給戴呈翰等語。
　㈢被告寅○○辯稱：我的工作是賣笑氣，每天都會到凱悅KTV，10
    8年5月2日上午有在該處，我的習慣是把車停在該處等客人
    聯絡我；當天我準備離開，在等紅燈時，有看見5、6個人往
    檳榔攤方向衝，但我沒有參與等語。
四、經查：
　㈠被告戊○○及寅○○於108年5月2日7時至8時許間在凱悅KTV附近
    ，被害人遭毆打時，被告寅○○駕駛車號000-0000號自用小客
    車，停放在凱悅KTV旁之中山路上，被告戊○○平時所使用之D
    X-1628號自用小客車亦停在該處等情，為被告戊○○、寅○○所
    承認，並有本院勘驗筆錄及擷圖在卷可憑（見本院訴703卷
    四第121-124頁、第127-131頁、第149頁、第152-157頁），
    此部分事實應可認定。
　㈡被告戊○○部分：
　⒈被告甲○○於警詢時指認被告戊○○參與本案（見少連偵137卷一
    第102頁背面），惟於本院審理時證稱：我是看監視器才看
    到，我忘記在現場有無看到戊○○；（改稱）我在檳榔攤那裡
    有看到戊○○，依我的認知，要教訓被害人的人才會在檳榔攤
    集合，所以我認為戊○○也有參與這個計畫；（又改稱）我忘
    記有無看到戊○○在檳榔攤那邊集合等語（見本院訴703卷六
    第152-153頁、第184-185頁）。可見被告甲○○指稱被告戊○○
    參與本案之原因，僅係因被告戊○○出現在檳榔攤，且甲○○對
    於被告戊○○是否有出現在檳榔攤，前後證述不一，則其所述
    是否可採為不利於被告戊○○之證據，即屬有疑。
　⒉又依本院前揭勘驗筆錄及擷圖所示，被告戊○○平時所使用之
    車號00-0000號自用小客車，於本案發生時雖停放在凱悅KTV
    旁，並有2名身分不詳之成年人持棍棒下車。惟被告戴呈翰
    於本院審理時證稱：當天戊○○沒有在現場，我是前1天下午
    向戊○○借車，沒有說原因；我當天載那2個人不在法庭上，
    歷次開庭也沒看過等語（見本院訴703卷五第264-265頁、第
    276-278頁），核與被告戊○○辯稱已將車輛借給被告戴呈翰
    等語相符。堪認車號00-0000號自用小客車係由被告戊○○借
    給被告戴呈翰後，由被告戴呈翰搭載2名身分不詳之成年人
    前往凱悅KTV現場教訓被害人，且無事證證明被告戊○○知悉
    被告戴呈翰借車之目的。
　⒊另子○○於本院審理時證稱：被害人被打前約2小時，我有看到
    戊○○，他當時在接小姐上下班；在三街巷及檳榔攤的時候，
    我沒印象戊○○是否在場；好像有看見戊○○在檳榔攤那邊，但
    不知道他去那邊做什麼；我看到戊○○的時候，他好像是在凱
    悅KTV大門口，他在扶1個喝醉的女生，戊○○在那邊做馬伕，
    當天看起來像是正在做馬伕工作等語（見本院訴703卷五第4
    2頁、第61-64頁、第66頁），即證稱被告戊○○於本案發生前
    後，是在凱悅KTV附近從事馬伕工作，亦未指認被告戊○○參
    與本案。且子○○之證述，核與被告戊○○辯稱：當天是在做馬
    伕，才會在現場出現等語相符，則被告戊○○所辯，應屬有據
    。
　⒋由上可知，被告戊○○雖有將車號00-0000號自用小客車借給被
    告戴呈翰，惟不能證明其知悉被告戴呈翰借用之目的。另被
    告戊○○於本案發生前後，雖出現在凱悅KTV附近，惟並無充
    分證據證明被告戊○○有參與教訓被害人之計畫，或有何行為
    分擔。從而，應認本案並無積極證據證明被告戊○○參與教訓
    被害人之犯行。
  ㈢被告寅○○部分：
  ⒈被告甲○○於警詢及檢察事務官詢問時，雖指稱被告寅○○參與
    本案犯行，且係受被告寅○○通知而前往凱悅KTV（見少連偵1
    37卷一第102頁背面至第103頁、卷二第91頁）。惟其於本院
    審理時證稱：寅○○的工作是送笑氣，凌晨3、4點就會出門，
    當天我有在三街巷那邊碰到寅○○，有跟他聊天，他後來就離
    開了；寅○○與本案沒有關係，純粹是在現場與我聊天，聊完
    他就離開了等語（見本院訴703卷六第130頁、第141-142頁
    ），可見被告甲○○對於被告寅○○是否參與本案、出現在凱悅
    KTV之原因，前後供述不一，已難逕採為不利於被告寅○○之
    認定。
  ⒉被告寅○○所駕駛之車輛，於本案發生時，雖短暫停留在凱悅K
    TV旁，惟依本院勘驗筆錄及擷圖所示，在停留過程並無任何
    人下車。再者，前述2名身分不詳之人，持棍棒自被告戴呈
    翰所駕駛之車輛下車時，被告寅○○之車輛即已駛入車道準備
    離開，並在路口等紅燈；該2名身分不詳之人追趕被害人未
    果而返回被告戴呈翰之車上，被告戴呈翰旋即駕車繞過被告
    寅○○之車輛，闖越紅燈而左轉駛離，被告寅○○之車輛則係等
    待行向轉為綠燈後，始直行離去（見本院訴703卷四第122-1
    24頁、第127-131頁）。可見被告寅○○於路邊停車過程中，
    車內未有任何人下車參與攻擊被害人，且被告戴呈翰搭載之
    人準備攻擊被害人時，被告寅○○即已準備駕車離去，被告戴
    呈翰駕車闖越紅燈逃離現場時，被告寅○○仍在原處停等紅燈
    。堪認被告寅○○之駕車行為，與被告丁○○等人下車攻擊被害
    人及離去之步調並不一致。則被告寅○○是否有參與教訓被害
    人之計畫，或僅是偶然出現在現場，尚有未明，即不能僅因
    其駕車在犯罪現場附近出現及停留，逕認有參與本案犯行。
  ⒊綜上，本案除被告甲○○外，並無其他共同被告或證人指認被
    告寅○○，而被告甲○○之證述，又有前述不一致之瑕疵，現場
    監視錄影畫面亦無從證明被告寅○○有參與本案犯罪之實行。
    從而，被告寅○○參與本案犯罪之嫌疑尚有不足。
五、綜上所述，公訴人所舉前開證據，尚不足以證明被告戊○○及
    寅○○參與本案犯罪，仍有合理之懷疑存在，即不能使本院形
    成有罪之確實心證，核屬不能證明犯罪，應諭知被告戊○○及
    寅○○無罪之判決。　　　　
據上論斷，應依刑事訴訟法第299條第1項前段、第300條、第301
條第1項，判決如主文。
本案經檢察官丑○○提起公訴及追加起訴，檢察官周彤芬到庭執行
職務。
中　　華　　民　　國　　111 　年　　4 　　月　　15　　日
                  刑事第四庭  審判長法  官  黃柏嘉
　　　　　　　　　
　　　　　　　　　                  法  官  陳韋如
　　　　　　　　　
                　　　　　　　　　  法　官　涂偉俊
以上正本證明與原本無異。
如不服本判決應於收受判決後20日內向本院提出上訴書狀，並應
敘述具體理由。其未敘述上訴理由者，應於上訴期間屆滿後20日
內向本院補提理由書(均須按他造當事人之人數附繕本)「切勿逕
送上級法院」。 

　　　　　　　　　　　　　　　      書記官　余玫萱　　　　　　　　　
中　　華　　民　　國　　111 　年　　4 　　月　　18　　日



附錄所犯法條：
修正前刑法第277條第1項
傷害人之身體或健康者，處3年以下有期徒刑，拘役或一千元以
下罰金。
（現行）刑法第277條第2項
犯前項之罪，因而致人於死者，處無期徒刑或7年以上有期徒刑
；致重傷者，處3年以上10年以下有期徒刑。
附表一
編號 主文 1 甲○○共同犯傷害致人於死罪，處有期徒刑柒年陸月。 2 辰○○共同犯傷害致人於死罪，處有期徒刑柒年貳月。 3 癸○○共同犯傷害罪，處有期徒刑壹年陸月。 4 卯○○共同犯傷害罪，處有期徒刑壹年柒月。 5 壬○○共同犯傷害罪，處有期徒刑壹年陸月。 6 庚○○共同犯傷害罪，處有期徒刑貳年。 7 丁○○共同犯傷害罪，處有期徒刑壹年陸月。 8 丙○○共同犯傷害罪，處有期徒刑壹年柒月。 9 戴呈翰共同犯傷害罪，處有期徒刑壹年捌月。 
附表二
編號 物品 數量 備註 1 黑色膠帶 1個 遮掩車牌用 2 鋁製球棒 1支 紅色LOGO；65公分 3 鋁製球棒 1支 綠色LOGO；45公分 4 電擊棒 1支 黑色；42公分 
附表三
編號 物品 數量 備註 1 球棒 1支 置於范家豪之車輛後方地上 2 西瓜刀 1把 置於范家豪之車輛後方地上 3 口罩 5個 置於范家豪之車輛內